# 请教陈版~外币报表折算差额

提问人：zilei66 时间：2014-09-01 10:56:27
A公司 12 年 1 月 1 日通过非同一控制企业合并取得C公司（境外）60%股权，B公司持有C公司40%股权。 13 年 1 月 1 日A通过购买少数股东股权形式取得C公司70%股权，B公司持有C公司30%股权。 14 年 5 月A通过取得B公司100%股权方式，间接取得C公司30%股权，共持有C公司100%股权。 14 年 6 月编制合并报表时，在合并报表中反应的外币报表折算差额应该是C公司单体报表上的外币报表折算差额的 14 年 6 月底的余额 还是自A取得C公司60%股权以后按照持股比例计算享有的C公司外币报表折算差额发生额？

回答人：chenyiwei
这种情况涉及在购买少数股权（或者在不丧失控制权前提下部分处置子公司股权）时该子公司的其他综合收益的重新分类问题。 就你所说的情况看，自A于 2012 年初取得C的控制权（当时的股权比例为 60 ％）开始，C应当纳入A的合并报表范围，相应地其自该日起累积的外币报表折算差额也应当体现在A的合并报表中。其中，在A的合并利润表中，外币报表折算差额自 2012 年初开始的发生额均应体现在合并利润表的“其他综合收益”中，并按照相应期间的股权比例（ 2012 年度 60 ％、 2013 年度～ 2014 年 5 月 70 ％， 2014 年 6 月及以后 100 ％）在归属母公司股东的其他综合收益和归属少数股东的其他综合收益之间分配；在 2014 年 6 月末的合并资产负债表中，其自 2012 年 1 月 1 日起累积的外币报表折算差额的 100 ％均应体现在合并资产负债表的“其他综合收益”项目内。
上述情况导致合并利润表中累积的归属母公司股东的其他综合收益与合并资产负债表所列的最后期末归属母公司股东的其他综合收益不勾稽，是由收购少数股权过程中对其他综合收益的重新分配所导致的。参照IAS 21.48C： On the partial disposal of a subsidiary that includes a foreign operation, the entity shall re-attribute the proportionate share of the cumulative amount of the exchange differences recognised in other comprehensive income to the non-controlling interests in that foreign operation. In any other partial disposal of a foreign operation the entity shall reclassify to profit or loss only the proportionate share of the cumulative amount of the exchange differences recognised in other comprehensive income. 同理在收购少数股权时，也需要参照该做法进行其他综合收益的重新分配（re-attribute）。重新分配在合并报表层面的影响是“资本公积”和“其他综合收益”这两个归属母公司股东的权益项目之间的一增一减。也就是在这种情况下，除了常规的购买少数股权时根据解释 2 号第二条计算的在合并报表层面调整权益的金额以外，还需要补充编制一笔合并报表层面的调整分录实现该项“其他综合收益的重新分配”。